【裁判字號】    91,訴,2392
【裁判日期】    920620
【裁判案由】    搶奪等
【裁判全文】
臺灣板橋地方法院刑事判決                        九十一年度訴字第二三九二號
    公  訴  人  臺灣板橋地方法院檢察署檢察官
    被      告  甲○○
    指定辯護人  本院公設辯護人  彭宏東
右列被告因強盜等案件，經檢察官提起公訴（九十一年度偵字第一九六五、一九六六
號），本院判決如左：
    主  文
甲○○連續意圖為自己不法之所有，而搶奪他人之動產，處有期徒刑貳年。
被訴強盜部分無罪。
    事  實
一、甲○○於民國八十七年間，因竊盜案件，經本院於八十七年八月二十一日以八十
    七年度易字第三二八四號判處有期徒刑六月，緩刑二年，於同年十月六日確定，
    其於上開緩刑期滿後（非犯累），仍未思悔改，僅因經濟拮据，竟基於意圖為自
    己不法之所有之概括犯意，而有下列之犯行（所搶得之物，除將其中之現金花用
    殆盡外，其餘證件則均丟棄滅失）：
    （一）於九十年六月十六日七時二十分許，騎乘機車（頭戴安全帽）行經臺北縣
          中和市○○街二八巷十二號前，見路人乙○○獨自行走，即利用乙○○不
          及防備之際，迅速自後徒手搶奪乙○○所有之皮包一只，該皮包內有現金
          新臺幣（下同）二百多元、信用卡四張、提款卡二張、捷運票九百元、國
          民身分證、駕駛執照各一張、行動電話一枝，得手後，立刻逃逸。
    （二）於九十年七月五日十七時許，在臺北縣土城市○○街十七之一號，見黃書
          涵單獨一人騎乘車牌號碼為ＢＦＢ－一六一號重機車，即利用庚○○不及
          抵抗之際，迅速騎上庚○○所有之上開重機車（其後仍搭載庚○○），得
          手後，因庚○○驚慌一直跟甲○○說話，甲○○遂於行經臺北縣土城市○○路附近之巷子時，持其所戴之安全帽毆打庚○○之頭部（未成傷），黃
          書涵乃於臺北縣土城市○○路附近時，叫甲○○停車並打開該機車座墊下
          之置物箱，待甲○○一打開置物箱，庚○○即火速將其內之現金拿走並逃
          逸，甲○○則將該機車繼續騎走。
    （三）於九十年七月十日十一時許，騎乘機車（頭戴安全帽）行經臺北縣板橋市
          ○○街二五九巷內，利用路人子○○不及防備之際，迅速自後徒手搶奪盧
          秋蘭所有之黑色皮包一只（致子○○被拉後倒地受傷－未據告訴），該皮
          包內有現金九百元、全民健康保險卡、提款卡（金融卡）、信用卡各一張
          及行動電話一枝，得手後，立刻逃逸。
    （四）於九十一年七月十五日五時三十分許，騎乘機車（頭戴安全帽）行經臺北
          縣土城市○○街六十二巷一弄六號前，見辛○○與壬○○○、丙○○同行
          ，且均年邁，缺少自我保護能力，其中辛○○走在最後面，即利用路人楊
          秋季不及防備之際，迅速自後徒手搶奪辛○○所有之皮包一只（辛○○因
          而倒地受有頭部外傷等傷害－未據告訴，旋被送醫急救），該皮包內有現
          金一千元、鑰匙及電話聯絡簿等，得手後，立刻逃逸。
    （五）於九十年七月十七日十時五十分許，騎乘機車（頭戴安全帽）行經臺北縣
          板橋市○○路○段四百二十一巷三十四號前，利用路人己○○不及防備之
          際，迅速自後徒手搶奪己○○所有之皮包一只，該皮包內有現金一千元、
          全民健康保險卡、提款卡（金融卡）、行動電話及國民身分證，得手後，
          立刻逃逸。
    （六）於九十年（起訴書誤載為九十一年）七月二十日十八時十分許，騎乘機車
          （頭戴安全帽）行經臺北縣中和市○○路七三六巷三弄五號前，利用路人
          戊○○不及防備之際，迅速自後徒手搶奪戊○○所有之皮包一只（致高素
          卿被拉後跌到在地），該皮包內有現金八百元、金融卡七張、簽帳卡一張
          、行動電話一枝，得手後，立刻逃逸。
    （七）於九十年七月二十一日十時許，騎乘機車（頭戴安全帽）行經臺北縣板橋
          市○○街三百三十一巷五十號前，利用路人丁○○○不及防備之際，迅速
          自後徒手搶奪丁○○○所有之皮包一只，該皮包內有現金一萬五千元、國
          民身分證、駕駛執照、存摺、信用卡等，得手後，立刻逃逸。
    （八）於九十年七月二十二日六時三十分許，騎乘機車（頭戴安全帽）行經臺北
          縣板橋市○○路○段四一六巷三十二弄口，利用路人癸○○不及防備之際
          ，迅速自後徒手搶奪癸○○所有之皮包一只，該皮包內有現金三萬三千元
          、美金二百二十元、國民身分證、信用卡、提款卡及印章等，得手後，立
          刻逃逸。
    嗣於九十年八月二日零時十分許，甲○○始在臺北縣新莊市○○路與新泰路口為
    警循線查獲。
二﹑案經臺北縣政府警察局土城分局、中和分局及海山分局報告臺灣板橋地方法院檢
    察署檢察官偵查起訴。
    理  由
壹、有罪部分
一、右揭事實，業據被告甲○○迭於警詢時、檢察官偵查中及本院審理時供承不諱，
    核與被害人乙○○、庚○○、子○○、辛○○、己○○、戊○○、丁○○○、癸○○分別於警詢時、檢察官偵查中及本院審理時所指述之情節均相符，並有臺北
    縣政府警察局車輛遺失（尋獲）證明單、車輛竊盜、車牌失竊資料個別查詢報表
    －查詢車輛認可資料、臺北縣政府警察局海山分局九十一年五月二十一日函及所
    附之資料、亞東紀念醫院九十一年十月二十一日（九一）亞歷六四－一字第四０
    六九號函覆之病歷摘錄各一份附卷可稽。事證明確，被告之犯行堪以認定。
二、核被告所為，係犯刑法第三百二十五條第一項之搶奪罪。公訴人就被告如事實欄
    一、（二）、（四）所示之犯行雖漏未起訴，本院認此部分與本案論罪科刑（即
    已起訴）部分有連續犯之裁判上一罪關係，亦為起訴之效力所及，本院應併予審
    理，附此明。被告先後八次上開搶奪之犯行，時間緊接，罪名相同，顯係基於
    概括犯意而為，應依連續犯之規定論以情節較重之搶奪一罪，並加重其刑。爰審
    酌被告之品行、智識程度、生活狀況，其因一時貪念，致有本件之犯行，其犯罪
    之動機、目的、手段、犯罪所生之危害及犯罪後已坦承犯行之態度等一切情狀，
    量處如主文所示之刑，以示懲儆。
貳、無罪部分
一、公訴意旨略以：被告甲○○基於意圖為自己不法之所有之強概括犯意，連續於
    九十年七月五日十七時許，在土城市○○街十七之一號，見庚○○一人騎乘車號
    BFB-161 號重機車，竟意圖為自己不法之所有，持庚○○置在車箱內之杖鎖及
    甲○○自己之安全帽毆打其頭部，並嚇令庚○○交出身上所有之金錢或將機車變
    賣，將賣得金錢交付，否則要殺取其性命等語，致庚○○不能抗拒，而遭甲○○
    強取其身上紙鈔，然經二人互為拉扯後，紙鈔雖已支離破碎，幸未遭強取，惟庚○○所有之前開機車則遭甲○○強行騎去。甲○○復承前揭概括犯意，於九十一
    年七月十五日五時三十分許，騎乘機車在臺北縣土城市○○街六十二巷一弄六號
    前，見辛○○雖與壬○○○、丙○○同行，惟三人均年邁缺少自我保護能力，遂
    趁辛○○行走於三人之末不及防備之際，持不明物體攻擊其頭部、左側頂枕部、
    左頂部，致辛○○隨即昏厥倒地不能抗拒，甲○○則搶奪其皮包（內有一千元）
    ，得逞後逃逸，辛○○旋即被送醫急救，因認被告涉有刑法第三百二十八條第一
    項之強盜罪嫌云云。
二、按犯罪事實，應依證據認定之，無證據不得推定其犯罪事實；不能證明被告犯罪
    者，應諭知無罪之判決，刑事訴訟法第一百五十四條及第三百零一條第一項分別
    定有明文。次按事實之認定，應憑證據，如未能發現相當證據，或證據不足以證
    明，自不能以推測或擬制之方法為裁判基礎；認定犯罪事實所憑之證據，雖不以
    直接證據為限，間接證據亦包括在內，然無論直接或間接證據，其為訴訟上之證
    明，須於通常一般之人均不致於有所懷疑，而得確信其為真實之程度者，始得據
    之為有罪之認定，倘其證明尚未達到此一程度，而有合理之懷疑存在時，即無從
    為有罪之認定；認定不利於被告之事實，須依積極證據，茍積極證據不足為不利
    於被告事實之認定時，即應為有利於被告之認定，更不必有何有利之證據；告訴
    人之告訴，係以使被告受刑事訴追為目的，是其陳述是否與事實相符，仍應調查
    其他證據以資審認，最高法院四十年臺上字第八六號、七十六年臺上字第四九八
    六號、三十年上字第八一六號及五十二年臺上字第一三００號判例分別著有明文
    。
三、公訴人認被告涉有上開強盜罪嫌，係以被告持杖鎖及安全帽毆打庚○○之頭部
    ，並嚇令其交出身上所有之金錢或將機車變賣，將賣得金錢交付，否則要殺取其
    性命等語，並經二人互為拉扯後，庚○○所有之紙鈔雖未遭強取，惟庚○○因恐
    懼而不能抗拒，遭被告強行騎去機車一節，業據證人庚○○於警、偵訊時指訴歷
    歷，參以證人庚○○與被告素未相識，復無怨隙，實無挾嫌誣陷之必要，被告辯
    以因證人庚○○係因受其央求方允其騎乘機車之辯詞，與常情不合，應以證人庚○○指證係迫於被告強暴脅迫之情較為可採。又被告趁辛○○行走於三人之末疏
    於防備之際，持不明物體攻擊其頭部、左側頂枕部、左頂部，致辛○○隨即昏厥
    倒地不能抗拒，甲○○則搶奪其包皮得逞後逃逸一節，亦據證人辛○○、壬○○○、丙○○於警訊時證述綦詳（被害人辛○○遠居雲林縣，惟年邁，不克到庭結
    證），復有亞東紀念醫院（九一）亞歷六四－一字第四０六九號函覆之病歷摘錄
    表在卷可稽為其論據。
四、訊據被告堅決否認有前揭公訴人所指之犯行，辯稱：伊只是搶奪庚○○之機車代
    步，伊並不知庚○○當天有領薪水，伊沒有要搶庚○○的薪水，亦未與庚○○拉
    扯機車坐墊置物箱之金錢；伊當時真的沒有打辛○○等語。
五、經查，被告經本院送請法務部調查局為測謊鑑定之結果，被告稱「案發時其未持
    安全帽毆打庚○○」等語，經測試呈情緒波動反應，研判有說謊；被告稱「案發
    時其未持拐扙鎖毆打庚○○」等語，經測試無情緒波動反應，研判未說謊，有該
    局九十二年四月二十九日調科參字第０９２００１３１２３０號鑑定通知書一份
    附卷可稽，復據被害人庚○○指述在卷，足見被告案發時應有持安全帽毆打庚○○，但未成傷之行為，惟依被害人庚○○之指述，被告係「利用庚○○不及抵抗
    之際，迅速騎上庚○○所有之上開重機車（其後仍搭載庚○○），得手後，因庚○○驚慌一直跟甲○○說話，甲○○遂於行經臺北縣土城市○○路附近之巷子時
    ，持其所戴之安全帽毆打庚○○之頭部（未成傷），庚○○乃於臺北縣土城市○○路附近時，叫甲○○停車並打開該機車座墊下之置物箱，待甲○○一打開置物
    箱，庚○○即火速將其內之現金拿走並逃逸，甲○○則將該機車繼續騎走」，足
    見被告所辯非虛，且被告於庚○○逃逸後，僅將該機車繼續騎走，並未追躡庚○○，亦據被害人庚○○供明，應認被告之目的係在搶奪庚○○之機車代步，並非
    金錢，且上開被告持安全帽毆打庚○○之行為係在被告搶奪庚○○之機車得逞之
    後，並無「至使不能抗拒，而取他人之物」之情形。次查，依證人辛○○於警詢
    時之證詞，辛○○並未親見被告如何毆打辛○○本人，僅係辛○○自己感覺遭他
    人持不詳之物往後腦打擊，致暈倒在地，其所述之情節，核與證人壬○○○、丙○○分別於警詢時及本院審理時所證述之情節相符，被告雖坦承有搶奪辛○○之
    皮包在卷，惟矢口否認有毆打辛○○等語，而依上開亞東紀念醫院九十一年十月
    二十一日（九一）亞歷六四－一字第四０六九號函覆之病歷摘錄，僅能證明辛○○受傷情形，並不能證明係被告所為，況就辛○○所受之頭部、左側頂枕部、左
    頂部傷，亦不能排除辛○○係因遭被告搶奪皮包，致倒地受傷之情形，綜上所陳
    ，尚不能僅憑被害人庚○○、辛○○之指述，即認被告有此部分之強盜犯行。公
    訴意旨，尚有未洽。此外，復查無其他積極證據足以證明被告有強盜之犯行，揆
    諸前揭意旨，不能證明被告犯罪，自應諭知無罪之判決。
據上論斷，應依刑事訴訟法第二百九十九條第一項前段、第三百零一條第一項，刑法
第五十六條、第三百二十五條第一項，判決如主文。
本案經檢察官魏正杰到庭執行職務
中    華    民    國      九十二      年      六      月      二十      日
                                      臺灣板橋地方法院刑事第一庭
                                          法  官  楊  千  儀
右正本證明與原本無異。
如不服本判決，應於判決送達後十日內向本院提出上訴狀（應附繕本），上訴於臺灣
高等法院。
                                          書記官  吳  河  東
中    華    民    國      九十二      年      六      月    二十三      日
附錄本案論罪科刑法條全文
刑法第三百二十五條（普通搶奪罪）
意圖為自己或第三人不法之所有，而搶奪他人之動產者，處六月以上五年以下有期徒
刑。
因而致人於死者，處無期徒刑或七年以上有期徒刑，致重傷者，處三年以上十年以下
有期徒刑。
第一項之未遂犯罰之。


司法院資訊處製作；財團法人民間司法改革基金會備份。
